臺灣臺北地方法院行政訴訟判決　
110年度交字第614號
原      告  張志新  


被      告  交通部公路總局新竹區監理所

代  表  人  吳季娟  
訴訟代理人  邱祥杰  
上列當事人間交通裁決事件，原告不服被告民國110年11月15日
竹監苗字第54-ZFC208525號裁決，提起行政訴訟，本院判決如下
：
    主  文
原告之訴駁回。
訴訟費用新臺幣參佰元由原告負擔。
    事實及理由
一、程序事項：
　　本件係因原告不服被告依道路交通管理處罰條例（以下簡稱
    為道交條例）第8條所為之裁決，提起行政訴訟，經核屬行
    政訴訟法第237 條之1 第1項第1 款規定之交通裁決事件，
    爰依同法第237 條之7 規定，不經言詞辯論，逕為判決。
二、事實概要：
　㈠原告於民國110年8月26日上午11時11分許，駕駛車號000-000
    0號自用小客車（以下稱為系爭汽車）循國道3號高速公路南
    向，行駛至102.2公里處，因涉有「未保持行車安全距離（
    時速108公里，應保持54公尺，實距不足）」之違規事實，
    經內政部警政署國道公路警察局第六公路警察大隊竹林分隊
    （以下稱為舉發機關）員警以科學儀器即雷射測速照相系統
    攝影採證後逕行舉發。
　㈡原告不服舉發提出申訴，經舉發機關查復認依法舉發並無不
    妥，被告嗣於110年11月15日依道交條例第33條第1項第2款
    、第63條第1項等規定，作成竹監苗字第54-ZFC208525號裁
    決書（以下稱為原處分），裁處原告罰鍰新臺幣（下同）3,
    000元，並記違規點數1點。原處分於11月17日送達，原告則
    於110年12月3日具狀向本院提起本件行政訴訟。　　
三、本件原告主張：
　㈠經查，道交條例第7條之2內容並沒有制高點，且本件舉發機
    關進行採證之制高點是在鄉道，道交條例第7條之2內也沒有
    說可以隱蔽，實在不懂為何握有公權力的執法人員為何需要
    躲起來拍？
　㈡內政部警政署公開資料-96年警政年報，警政署自96年1月1日
    ，針對嚴重超速（超速40公里以上）等6項惡性違規嚴正執
    法、除酒後駕車外，其餘5項則運用「偵防車」隨車流巡邏
    ，或在「制高點」等運用科學器材「照相」、「錄影」蒐證
    ，彌補攔檢取締之限制。至於其他違規項目之採證舉發，警
    察仍需穿著制服於明顯處所公開執法。沿至108年警政工作
    年報，針對闖紅燈（不含紅燈右轉）等重大交通違規為10項
    ，執行稽查取締時，除當場攔停舉發外，也運用偵防車隨車
    流巡邏，或在制高點等運用科學器材照相、錄影蒐證。然所
    裁罰之罰單項目明顯與警政署上述規定的項目不符，顯見對
    於制高點執法的規則，在對警察嚴謹執法的要求裡是有明確
    規定的，不是員警可以隨意作為，更沒有說明警察可以躲藏
    起來執法。
　㈢其次，在舉發機關的舉發通知上照片，照的那麼遠，車子看
    起來都已經這麼渺小、模糊；此刻舉發機關員警高處位置到
    車子的角度已經相當小，這樣遠距離、小角度下，去做局部
    的放大，視角距離還會對嗎？刻意只從前車的「車頂」位置
    處起，標上10公尺，如此的標示作法實在有些粗糙。此外，
    該車道為內側超車道，當時該路段的小型車限速為110公里／
    小時，此時很明顯是處於小型車於不堵塞行車的狀況下，超
    車道上已有前車慢速佔用，第二車道亦有小型車阻擋，高速
    公路上車行的情境是快速且變動的，更不可能一下子就能夠
    快速跨越2個車道來超車，怎能刻意選擇接近的時候來採證
    ，還採如此模糊的遠景。該車道是內側超車道，用路權應有
    不只一種的情境，該內側超車道用路方式在國道公路警察局
    自己的臉書網站上有發布過，這些作為有公權力的執法員警
    有做考量嗎？有公權力的執法員警是否應當要更為客觀等語
    。並聲明：原處分撤銷。
四、被告則答辯以：
　㈠經舉發機關於110年10月29日以國道警六交字第1106704476號
    函復略以：「三、查旨揭車輛於110年8月26日11時11分許，
    行經國道3號公路南向102.2公里路段（內側車道），為本大
    隊執勤員警以雷射測速照相系統採證行速為108公里（測距1
    43.3公尺），應與前車保持54公尺以上之行車安全距離，惟
    該車與前車安全距離明顯不足。另經調閱動態錄影資料確認
    違規，並未發現他（前）車變換車道插入情事，爰依法舉發
    ，並無不妥。四、有關申訴人提出之陳述，說明如下：㈠有
    關申訴人提出之陳述，不能作為阻卻違規之理由，故本大隊
    尚無法據以憑辦，合先敘明。㈡次查本大隊執勤員警於前述
    路段制高點（跨越橋）以科學儀器拍攝採證車輛違規之執法
    作為，符合道交條例第7條之2之規定，爰執法程序無違誤。
    ㈢本違規案執勤員警當時係以經濟部標準檢驗局檢驗合格（
    器號：TC006228、檢定合格單號碼：M0GB0000000，有效期
    限：111年6月30日止）之雷射測速照相系統拍攝採證（行速
    ），同時輔以攝影機全程錄影車輛行駛動線。另經重複檢視
    本案科學儀器採證資料，旨揭車輛行駛前述路段（內側車道
    ）與前車距離明顯不足（依路面車道線白虛線，線段長4公
    尺，間距6公尺，尚不足20公尺），且尚未發現有他（前）
    車變換車道插入情事，亦未發現前車突然急煞情事，核本案
    違規屬實，爰依道交條例第33條第1項第2款『未保持行車安
    全距離』之規定舉發違規。」
　㈡本案就審視舉發機關提供之採證影片及照片，可知本件原告
    系爭汽車行駛於高速公路內側車道，以測得原告之時速108
    公里計算，安全距離應保持54公尺，原告與前車僅有一白虛
    線及一間距，安全距離確實明顯不足。原告所有系爭汽車，
    於上揭時、地確有「未保持行車安全距離（時速108公里，
    應保持54公尺，實距不足）」之違規行為屬實，為舉發員警
    依法舉發。按道交條例第33條第6項授權所訂定之高速公路
    及快速公路交通管制則第6條第1項第1款規定：「汽車行駛
    高速公路及快速公路，前後兩車間之行車安全距離，在正常
    天候狀況下，依下列規定：一、小型車：車輛速率之每小時
    公里數值除以2，單位為公尺。」及道路交通標誌標線號誌
    設置規則第182條：「車道線，用以劃分各線車道，指示車
    輛駕駛人循車道行駛。本標線為白虛線，線段長4公尺，間
    距6公尺，線寬10公分。」若以員警以雷射測速儀測得原告
    時速每小時108公里計算，原告所有系爭汽車應與前方車輛
    保持54公尺車距，審視該違規影片及截圖照片，安全間距不
    足（線段長4公尺加上間距6公尺），違規行為屬實，員警舉
    發尚無不當，應屬適法。
　㈢有關原告起訴主張「經查道交條例第7條之2內容並沒有制高
    點…」一節，原告主張員警所站跨越橋屬一般道路非國道高
    速公路，故不可躲藏於此處隱藏式拍攝云云。按「汽車駕駛
    人之行為經以科學儀器取得證據資料證明其行為違規，當場
    不能或不宜攔截制單舉發者，得逕行舉發。」道交條例第7
    條之2第1項第7款定有明文。上開規定並無限制員警選擇執
    行勤務地點的規範目的，倘舉發員警審酌車流狀況，為避免
    車道內側違規車輛因外側車輛的阻礙，視線上難以辨別其車
    牌號碼，遂在天橋等制高點處以科學儀器採證取締違規車輛
    ，於法並無不合。原告前揭主張，亦不可採。
　㈣使用車道對於行車秩序及安全影像至鉅，此乃參與用路之大
    眾有義務知悉並遵行之事，原告為合法領有普通小型車駕駛
    執照之人，對於高速公路規定設置目的及使用限制，應為相
    當熟捻，爰被告審酌認定應予以處罰之必要。經舉發機關及
    被告勘查採證光碟資料，原告駕駛之系爭汽車於行駛途中與
    前車未保持安全距離之情事屬實，且員警取締違規車輛前，
    均會檢查並排除因前車變換車道超車、煞車減速，或其他特
    殊狀況至後方車輛無法保持行車安全距離等相關干擾情形，
    惟查本件原告駕駛之系爭汽車並無上述情形，且未保持安全
    距離為歷年來高速公路事故發生之主要原因，而原告興訟之
    情，核不可採。按道交條例，依其立法目的，即在為加強道
    路交通管理，維護交通秩序，確保交通安全，其中有關行進
    間須保持安全距離係給予後方車輛之駕駛人有足夠反應之時
    間並確保安全距離以保障廣大的其他用路人，尤為駕駛人須
    具備之基本常識及應盡之注意義務，駕駛人自有遵守之義務
    。準此，原告於行駛高速公路未保持安全距離，業已升高行
    車安全之風險，超出其他用路人對其行車動線之合理期待，
    而嚴重危害原告及其他用路人之生命、身體及財產安全，依
    一般社會通念，其未依規定保持安全距離（答辯狀載「變換
    車道」應係筆誤），違規事證明確。
　㈤另員警製單舉發違反道交條例所列之違規事實，本質上為行
    政處分，係公務員基於職務上之權力，依法就特定之具體事
    件所為之具公法上效果之單方行政行為，基於公務員為公法
    上行為具有公信力之原則，若無其他反證足以推翻，該行政
    處分當可被推定為真正，使執勤員警得當機處分以達其維護
    交通秩序、安全之行政目的。是以警員製單舉發過程詳實確
    定，原處分應屬適法等語。並聲明：駁回原告之訴。
五、本院之判斷：
　㈠按汽車行駛於高速公路、快速公路或設站管制之道路，不遵
    使用限制、禁止、行車管制及管理事項之管制規則而有未保
    持安全距離行為者，處汽車駕駛人3,000元以上6,000元以下
    罰鍰；又汽車駕駛人有第33條第1項情形者，記違規點數1點
    ，道交條例第33條第1項第2款、第63條第1項第1款定有明文
    。又汽車行駛高速公路及快速公路，前後兩車間之行車安全
    距離，在正常天候狀況下，小型車車輛速率之每小時公里數
    值除以2，單位為公尺，復為高速公路及快速公路交通管制
    規則第6條第1項第1款所明訂。
　㈡查本件系爭汽車於上述違規時間，行經違規地點時，其行車
    速度經測定為時速108公里，與前車間距則約為20至30公尺
    ，此經舉發機關員警以雷射測速儀進行測速及錄影採證，並
    為本院當庭勘驗清楚，有雷射測速儀檢定合格證書、採證錄
    影擷取照片（本院卷105頁至第113頁）、本院勘驗筆錄暨擷
    取照片等（本院卷第126頁至第134頁）卷內可稽。而依前揭
    行車安全距離計算公式，原告駕駛系爭汽車以時速108公里
    行進，與前車應保持至少54公尺（108÷2＝54，單位為公尺）
    間距，惟從採證錄影觀察，系爭汽車自進入舉發機關員警採
    證儀器拍攝範圍內，與前車間距離均保持約在3段車道線（
    一實一虛合計10公尺）即約30公尺以內，其行車安全距離不
    足，事證乃屬明確。
　㈢原告以道交條例第7條之2並未規定員警可在制高點採證執法
    ；且本件違規當時係內側車道有慢速車占用，第二車道則有
    其他行車無法變換車道等情，爭執舉發機關之舉發不當。惟
    查：
　　⒈本件舉發機關員警之稽查採證行為，並無違正當法律程序
      原則：
　　　按行政行為具廣泛、多樣、複雜等特性，行政機關在兼顧
      合法性與合目的性之前提下，本得因應具體情況選擇採取
      適當必要之措施。
　　　⑴觀諸立法院於91年間增訂道交條例第7條之2之立法理由
        ：「現行違反道路交通管理事件統一裁罰標準及處理細
        則第23條得逕行舉發之規定，因影響人民權利義務，為
        符合法律保留之精神，爰酌予修正增訂於本條」，足見
        該條之立法緣由在將原訂於性質屬行政規則之前述統一
        裁罰標準及處理細則內的「逕行舉發」類型，明定於具
        法律位階之道交條例中。再參酌該條的規範架構，其第
        1項明定得逕行舉發之違規類型；第2項針對前項第7款
        所定以科學儀器取得證據資料之逕行舉發案件類型，規
        定該科學儀器原則上應採固定式、並定期公布設置地點
        （第2項前段），但如有同項但書所列舉情形者，則例
        外可以非固定式儀器進行採證；第3項再就第2項第9款
        之違規行為（行車速度超過最高速限或低於最低速限）
        的採證舉發，明定應於相當距離前明顯標示；第4項則
        規定逕行舉發之被通知人與應記載資料。
　　　⑵原告雖引述內政部警政署96年、107年與108年警政工作
        年報（本院卷第33頁至第41頁）、大湖分局大湖派出所
        發布之「非固定式（移送式）測速照相勤務程序及要領
        分析」（以下簡稱為勤務程序及要領分析，本院卷第43
        頁至第49頁）等，爭執本件舉發程序。然查「警政工作
        年報」乃內政部警政署各年度工作成果之彙結報告，事
        實描述中縱臚列有抽象標準或步驟，並不能逕以之作為
        法令規範；更何況上開年報內容，均敘明得在制高點照
        相、錄影蒐證，足認此種蒐證方式並非法令所不許者，
        原告以該工作年報所提及之違規類型未包括本件所涉之
        「汽車行駛高速公路未依規定與前車保持安全距離」，
        主張於本件不得「在制高點蒐證」云云，並非可取。
　　　⑶至上開大湖分局大湖派出所勤務程序及要領分析，已經
        敘明「苗栗縣警察局執行『非固定式違規照相執勤標準
        作業程序』係依據內政部警政署所函頒『交通違規稽查與
        輕微違規勸導作業事項』及道路交通管理處罰條例部分
        條文加以訂定」（參本院卷第43頁），其中有關非固定
        式測速照相勤務之要領，載稱「執勤車輛及測速照相儀
        器應佈設於明顯之合法停車處或適當地點」、「執勤人
        員務必於明顯之適當處所執行，不得於隱蔽處執行或未
        經許可著便衣、於民車實施」等，當係依據內政部警政
        署於95年6月6日所訂定下達之「交通違規稽查與輕微違
        規勸導作業注意事項」（以下簡稱為作業注意事項）中
        ，肆「具體作法」、一「交通違規稽查」、㈠「逕行舉
        發」項下所載：「以『非固定式』科學儀器採證違規時，
        其執勤地點、項目應經主管核定，非經主管核定，不得
        以『便衣執勤』」、「照相採證時，應著制服於明顯處所
        公開執法，並將違規要件完整攝入」等內容，然前述規
        定於該作業注意事項102年9月3日修正為「以『非固定式
        』科學儀器採證違規時：⑴執勤地點、項目應經主管核定
        。⑵應著制服，並將違規要件完整攝入，非經主管核准
        ，不得以『便衣執勤』」，上揭「於明顯處所」執行之規
        定已遭刪除，後於103年4月23日之修正亦維持102年修
        正後內容，迄至該作業注意事項於108年12月31日停止
        適用止。前開苗栗縣警察局大湖分局大湖派出所之勤務
        程序及要領分析，內容既與中央主管機關內政部警政署
        之作業注意事項有出入，且該作業注意事項復經內政部
        警政署明令自108年12月31日起停止適用，自不能以單
        一地方警政派出機關內部勤務規範，作為交通勤務警察
        之通用執勤規範。又該（廢止前）作業注意事項並非道
        交條例授權訂定之下位規範，僅為內政部警政署為統一
        規範員警執行交通違規稽查與輕微違規勸導之作業處理
        方式，導正員警執法觀念，提升員警執法品質，增進警
        民互動所訂定（系爭作業注意事項第1條參照)。換言之
        ，其制定目的係為規範內部所屬秩序與運作，協助員警
        執行交通稽查任務之非直接對外發生法規範效力之一般
        性規定，性質上為行政規則而非法規命令（行政程序法
        第159條參照）。雖行政規則可經由行政機關長期之慣
        行，透過平等原則之作用，而產生外部效力，然所謂「
        於明顯處所公開執法」之要求，既經內政部警政署於10
        2年修正該作業注意事項時刪除迄今，就本件個案而言
        ，實難認有「事實之外部效力」，原告猶執此爭執舉發
        程序違法，亦無可取。
　　　⑷再審諸交通勤務警察執行高速公路交通秩序與違規之整
        頓稽查勤務，為因應高速公路屬完全出入管制之公路，
        全線雙向分隔、單方向均為雙車道以上、且行車速率最
        高等特性，某些違規行為類型如蛇行、危險方式駕車或
        二輛以上之汽車競駛或競技，違規超車，未依規定行駛
        車道，未依規定變換車道，未保持安全距離，跨越停止
        變換車道線或槽化線，行車速度超過規定之最高速限或
        低於規定之最低速限，以及汽車駕駛人或乘客未依規定
        戴安全帶等，在相對高點採證確實能夠兼顧採證結果之
        正確與執勤員警安全，其具合目的性乃不待言。原告反
        覆爭執員警應於「明顯處所」執法之說，應指員警執勤
        時，由一般具平均智識之人客觀觀察其執勤處所環境，
        均可清楚辨識該員警係在執行勤務而言，而非違規者能
        否清楚看到有員警在取締違規。「沒看到警察」並不能
        作為阻卻違規的理由。
　　⒉原告另爭執右側第二車道有其他車輛無法變換車道云云，
      查系爭汽車行駛於舉發員警雷射測速儀拍攝範圍期間，右
      側第二車道確實有另一車輛以相近速度行駛，系爭汽車與
      同車道前車、右側車道汽車間因此以相同之相對位置持續
      前行，此亦經本院勘驗採證錄影查明，有擷取照片（本院
      卷128頁至第134頁）可考，原告所稱右前方有車輛行駛之
      主張，乃屬事實。然而，與前車距離不足之應對方式，變
      換車道固為其一；鬆油門稍微減速，待前車拉開至安全距
      離後，再回復與前車相對等速前進亦屬其一。對應採證錄
      影所顯示路況及原告當時車速為108公里等情，可見車流
      並非密集，原告所駕駛系爭汽車實非不能以減速方式，拉
      開與第二車道右前車距離後再行變換車道，或僅稍微拉開
      與同車道前車車距後繼續前行，原告以右前方有車爭執違
      規之舉發，遂不可採。
　㈣末按違反道路交通管理事件統一裁罰基準及處理細則（以下
    簡稱為裁罰基準及處理細則）第1條規定：「本細則依道路
    交通管理處罰條例第92條第4項規定訂定之」、第2條第1、2
    項規定：「處理違反道路交通管理事件之程序及統一裁罰基
    準依本細則之規定辦理」、「前項統一裁罰基準，如附件違
    反道路交通管理事件統一裁罰基準表…」，又依本件違規行
    為時點之違反道路交通管理事件統一裁罰基準表記載，汽車
    駕駛人違反道交條例第33條第1項第2款規定，於舉發通知單
    所載應到案期限內繳納罰鍰或到案聽候裁決者，小型車應處
    罰鍰3,000元，並應記違規點數1點。核此規定，係基於母法
    之授權而為訂定，並參考「車輛大小」、「違規程度」、「
    所生影響」、「違反情節」等各事項而為分級處罰，且就違
    反道路交通管理事件統一裁罰基準及處理細則附件所示統一
    裁罰基準表中有關道交條例第33條第1項裁罰基準內容，並
    未牴觸母法，被告依此基準而為裁罰，可認裁量並無違誤。
六、綜上所述，本件原告駕駛系爭汽車有於違規時間行駛高速公
    路，未依規定與前車保持安全距離之違規行為，事證明確，
    原告前開爭執，均非可採。被告依據道交條例第33條第1項
    第2款、第63條第1項（第1款），以及裁罰基準及處理細則
    附件裁罰基準表之規定，以原處分裁處罰鍰3,000元，並記
    違規點數1點，於法並無違誤，原告訴請撤銷，並無理由，
    應予駁回。
七、本件事證已臻明確，兩造其餘攻擊、防禦方法及所提證據，
    經核均與判決結果不生影響，爰不一一論列，併此敘明。
八、第一審裁判費為300元，應由原告負擔，爰確定第一審訴訟
    費用額如主文第2項所示。　　　　
據上論結，本件原告之訴為無理由，依行政訴訟法第237條之7、
第237條之8第1項、第98條第1項前段，判決如主文。　　　　
　　
  
中　　華　　民　　國　　111 　年　　5 　　月　　31　　日
　　　　　　　　　行政訴訟庭　法　官　吳坤芳
上為正本係照原本作成。
如不服本判決，應於判決送達後20日內，向本院提出上訴狀並表
明上訴理由（原判決所違背之法令及其具體內容或依訴訟資料可
認為原判決有違背法令之具體事實），其未載明上訴理由者，應
於提出上訴後20日內向本院補提理由書（上訴狀及上訴理由書均
須按他造人數附繕本，如未按期補提上訴理由書，則逕予駁回上
訴），並應繳納上訴裁判費新臺幣750元。

中　　華　　民　　國　　111 　年　　5 　　月　　31　　日
　　　　　　　　　　　　　　　書記官　林妙穗

訴訟費用計算書
項　　　　目　　　　　　　金　額（新臺幣）　　備　註
第一審裁判費　　　　　　　　300元
合        計　　　　　　　　300元